【裁判字號】    89,交上易,10
【裁判日期】    890131
【裁判案由】    過失傷害
【裁判全文】
臺灣高等法院刑事判決                            八十九年度交上易字第一號
    上  訴  人  臺灣士林地方法院檢察署檢察官
    上  訴  人
    即  被  告  甲○○
右上訴人因被告過失傷害案件，不服臺灣士林地方法院八十八年度交易字第一六０號
，中華民國八十八年十一月九日第一審判決（起訴案號：臺灣士林地方法院檢察署八
十八年度偵字第四三七九號），提起上訴，本院判決如左：
    主      文
原判決撤銷。
甲○○因過失傷害人致重傷，處有期徒刑柒月。
    事      實
一、甲○○並未考領汽車駕駛執照取得駕駛汽車之許可憑證，依法不得開車，且明知
    飲酒後吐氣所含酒精成分超過每公升０˙二五毫克以上者，亦不得駕車，竟於民
    國八十八年二月二十七日晚間九時十五分許，飲酒後 (吐氣所含酒精成分為每公
    升０˙六二毫克)，仍駕駛車號ＧＡ—一五一三號自用小客車，沿台北縣八里往
    蘆洲方向行駛，途經台北縣八里鄉○○村○○路長春加油站前，適有由台北往八
    里方向、擅自違規穿越安全島、欲至對向之行人乙○○，從其車前左向右欲越過
    馬路，甲○○駕車自應隨時注意車前狀況，以防止發生危險事故，而依當時情形
    ，又無不能注意之情形，竟疏於注意，誤認乙○○要讓其先過，故仍繼續向前行
    駛，未採取任何停煞之安全措施，致其汽車右前車頭撞及乙○○之身體，使乙○
    ○受有頸椎狹窄併創傷性脊髓損傷、右脛骨骨折之傷害，右下肢功能毀損，無法
    獨立行走之重傷害。
二、案經被害人乙○○訴由台北縣警察局蘆洲分局報告台灣士林地方法院檢察署檢察
    官偵查起訴。
    理      由
一、訊據被告甲○○對於右揭時地因過失傷害人之事實，不諱坦承，且核與其他補強
    證據相符：
    (一)右揭事實，核與被害人乙○○供陳被害情節相符。
    (二)復有車禍現場圖、道路交通事故調查報告表乙份、現場照片十五張附卷可稽。
    (三)被害人確因本件車禍而受傷，亦有被害人所提之診斷證明書乙紙可憑。查被害
      人被撞後，因頸椎狹窄併創傷性脊髓損傷、右脛骨骨折之傷害，致右下肢無力
      ，無法獨立行走，且無法預估未來右下肢得否復原至獨立行走，有馬偕紀念醫
      院八十八年六月三十日馬院醫復字第八八一０五八號、同年九月十三日馬院醫
      復字第八八一五九一號二紙函文在卷可憑，因而被告既無法如常人般獨立行走
      ，且復原無期，其右下肢之行走機能，顯已受到重大傷害，而構成刑法第十條
      第四項第四款之重傷。
    (四)被告未有駕駛執照乙節，業據被告自白在卷。而被告行為後，經警方測試酒精
      濃度結果，吐氣所含酒精成分為每公升０‧六二毫克，亦有酒精濃度測試表一
      紙附卷可稽。按「汽車駕駛人飲酒後其吐氣所含酒精成份超過每公升０˙二五
      毫克以上者，不得駕車」、「汽車行駛時駕駛人應注意車前狀況，並隨時採取
      必要之安全措施」，道路交通安全規則第一百十四條第二款、第九十四條三項
      定有明文。揆其立法用意，因人體中酒精濃度達一定數值時，將造成思考、個
      性及行為之改變，亦即其思考應變能力，無法如一般正常人，因此駕駛行為之
      危險性相對提高，故禁止之。又因現代社會生活文明，充滿無數可能引起危險
      之行為，如高速化交通下，一旦發生危險，將造成他人法益之嚴重侵害，故每
      要求行為人於從事此等危險行為時，除其自身應遵守交通規則外，仍應於行進
      時注意車前其他狀況，並隨時採取必要之安全措施，以將危險發生之可能降至
      最低。被告於酒後率爾駕車未注意車前狀況而肇事，被告就此顯有過失，台灣
      省台北縣區車輛行車事故鑑定委員會亦採相同認定，此有該委員會八十八年八
      月十二日北鑑字第八八五九六號鑑定意見書附卷可稽。而被害人未依規定擅自
      穿越道路，致生本件車禍，對於本件事故發生亦與有過失。
    (五)綜上，被告違反道路交通安全規則，復未盡其防範危險發生之注意義務，因而
      肇事，被告之過失行為顯與告訴人之受傷間有相當因果關係。本件事證明確，
      被告過失犯行洵堪認定。
二、被告所犯罪名、罪責形態：
    (一)核被告所為，係犯刑法第二百八十四條第一項後段之過失致重傷罪。
      (1)按刑法雖於八十八年三月三十日修正，並於同年四月二十三日公布施行，其
        中增訂第一百八十五條之三，規定服用酒類不能安全駕駛動力交通工具而駕
        駛者，處一年以下有期徒刑、拘役或三萬元以下罰金，惟本件犯罪行為時為
        八十八年二月二十七日，法律未明文規定處罰酒醉駕車，自無該法之適用，
        併予明。
      (2)被告為汽車駕駛人，無駕駛執照且酒醉駕車，因而致人受傷，依法應負刑事
        責任，應依道路交通管理處罰條例第八十六條第一項規定，加重其刑。
 (3)被告另辯稱伊車禍後很緊張有馬上報案、事故發生後離開現場是去報案云云
        。按自首，係對於未發覺之罪而受裁判者，刑法第六十二條定有明文。經查
        ，本件車禍發生後，警員據路人報案處理時，被告並不在現場，且事後被告
        雖自行至派出所報案，惟斯時台北縣蘆洲分局八里分局分駐所處理事故之警
        員業經據路人陳報之車號查出係被告所為等情，已據事故當日前往處理員警
        劉盛宏於本院證述綦詳（見八十八年六月二十九日之訊問筆錄），揆之前開
        法文，被告所述未符自首要件，併此明。
    (二)刑之酌科：
      原審對被告論罪科刑，固非無據，然查，被告無駕駛執照駕車，又酒醉駕車，
      因而致人受傷，依法應負刑事責任，雖然符合道路交通管理處罰條例第八十六
      條第一項所規定之二種情形，然只能依該項規定加重其刑，原判決除了依該項
      規定加重其刑外，又再次依該項規定遞予加重其刑，尚有未合。被告上訴指摘
      原判決量刑過重，檢察官上訴指摘原審判決量刑過輕，均無理由，惟原判決既
      有可議，尚難維持，仍應由本院予以撤銷改判。爰審酌被告，妄顧交通安全，
      無駕駛執照、酒後駕駛、過失之程度重大，應予從重量刑，惟並審酌被害人亦
      與有過失，被害人所受傷害之程度、所生之危害、肇事後之態度尚佳惟迄未與
      被害人達成民事上之和解，量處如主文第二項所示之刑。
據上論斷，應依刑事訴訟法第三百六十九條第一項前段、第三百六十四條、第二百九
十九條第一項前段，刑法第二百八十四條第一項後段，道路交通管理處罰條例第八十
六條第一項，罰金罰鍰提高標準條例第一條前段，判決如主文。
本案經檢察官劉斐玲到庭執行職務。
中    華    民    國    八十九    年        一        月      三十一    日
                            台灣高等法院刑事第八庭
                                審判長法  官  蔡  秀  雄
                                      法  官  陳  炳  彰
                                      法  官  沈  宜  生
右正本證明與原本無異。
不得上訴。
                                      書記官  明  祖  星
中    華    民    國    八十九    年        二        月      三        日


司法院資訊處製作；財團法人民間司法改革基金會備份。
